【裁判字號】    98,交易,149
【裁判日期】    980930
【裁判案由】    過失致死
【裁判全文】
臺灣臺南地方法院刑事判決             98年度交易字第149號
公  訴  人  臺灣臺南地方法院檢察署檢察官
被      告  甲○○○
上列被告因過失致死案件，經檢察官提起公訴（98年度偵字第78
53號），本院判決如下：
    主    文
甲○○○因過失致人於死，處有期徒刑拾月。
    事    實
一、甲○○○於民國98年2月7日7時43分許，無照騎乘車牌號碼
    UNY-525號之輕型機車，沿臺南縣安定鄉安定村11號之5旁之
    未命名道路由南往北方向行駛，途經該路與縣178線道路東
    向12公里處前之路口欲左轉時，本應注意汽車除行駛於單行
    道或指定行駛於左側車道外，應靠右行駛，且汽車行駛至無
    號誌之交岔路口，支線道車應暫停讓幹線道車先行；而依當
    時之情況，天候晴，日間自然光線，柏油地面乾燥無缺陷，
    無障礙物，並無不能注意之情事，甲○○○竟疏未注意即貿
    然前行，適有唐經萱騎乘車牌號碼BW7-266號之重型機車沿
    縣178線道路由外側快車道由西往東方向亦行駛至該處，因
    閃避不及，二車發生碰撞，致使唐經萱人車倒地受有顱骨骨
    折顱內出血之傷害，經送醫急救後，仍於同日8時45分宣告
    急救無效死亡。甲○○○於肇事後，在未有偵查犯罪職務之
    機關或公務員發覺其為犯罪人前，即向到場處理本件車禍事
    故，尚不知肇事者為何人之臺南縣警察局善化分局交通事故
    處理小組警員，主動表示其即為肇事車輛之駕駛者，並進而
    接受裁判。
二、案經唐經萱之父乙○○告訴暨臺灣臺南地方法院檢察署檢察
    官自動檢舉偵辦。
    理    由
一、按被告以外之人於審判外之陳述，經當事人於審判程序同意
    作為證據，法院審酌該言詞陳述或書面陳述作成時之情況，
    認為適當者，亦得為證據。當事人、代理人或辯護人於法院
    調查證據時，知有刑事訴訟法第159條第1項不得為證據之情
    形，而未於言詞辯論終結前聲明異議，視為有前項之同意，
    刑事訴訟法第159條之5定有明文。經查：被告於警詢及偵查
    中之供述，為審判外之陳述而屬傳聞證據，及公訴人於偵、
    審中提出之各項具傳聞性質之證據資料，公訴人及被告於本
    院審判程序中對於前述被告之供述，以及其他相關具傳聞性
    質之證據資料之證據能力，均表示無意見，且迄於言詞辯論
    終結前亦未聲明異議。本院審酌上開各項證據資料作成之情
    況，核無違法取證或其他瑕疪，且為證明本件犯罪事實所必
    要之重要關係事項，認為以之作為證據為適當，上開證據資
    料，自得採為證據，合先敘明。
二、訊據被告對有於前揭時地與被害人唐經萱所騎乘之重型機車
    發生碰撞，被害人並因此受有前開所述之傷害而死亡之事實
    並不爭執，惟否認有何過失，辯稱：伊進入路口後，有先查
    看右邊有無來車，待伊轉頭欲查看左邊有無來車時，就遭被
    害人撞擊，是被害人騎車來撞伊的，伊車子停在那裡並沒有
    動，伊沒有過失，而且被害人依規定應該騎機慢車道，卻去
    騎在快車道，車速又騎很快，才會造成自己死亡的結果云云
    。經查：
  (一)被告於警詢時陳稱：「（問：於何時、何地、駕何車與何人
    駕何車發生交通事故？請詳述肇事情形？發現危害作何應變
    ？）我於98年2月7日（星期6）7時43分許在台南縣安定鄉安
    定村11號之5前路口（縣178線12公里處東向發生交通事故。
    事故前我駕駛UNY-525號普通輕型機車沿安定鄉安定村11號
    之5旁未命名道路南向北行駛先行顯示左方向燈，進入路口
    內欲作左轉彎並暫停看右有無來車，然後欲看左側時，左側
    沿縣178外側快車道西向東行駛而來一部機車（指唐經萱所
    駕駛的BW7-266號普通重型機車）當時還未看見對造車，直
    接我車左後引擎蓋處與對造車前車頭處發生第一次碰撞，而
    肇事。」、「（問：肇事地點號誌設置為何？天候？是否飲
    酒駕車？駕車是否繫安全帶（戴安全帽）？是否駕車撥接手
    持式行動電話？）肇事地點無號誌。晴天、自然光線、視線
    良好、無障礙物。我無酒後駕車，在現場接受警察酒精濃度
    測定值0.00mg/l。騎車有戴安全帽。駕車無使用手持式行動
    電話撥接、通話。」等語（見相驗卷第6-7頁）。
  (二)按汽車行駛至交岔路口，其行進、轉彎，應依下列規定：二
    、行至無號誌或號誌故障而無交通指揮人員指揮之交岔路口
    ，支線道車應暫停讓幹線道車先行；行經無號誌之交岔路口
    應減速慢行，作隨時停車之準備。汽車行駛時，駕駛人應注
    意車前狀況，並隨時採取必要之安全措施。道路交通安全規
    則第102條第1項第2款、第93條第1項第2款及第94條第3項分
    別定有明文。
  (三)依道路交通事故現場圖、道路交通事故調查報告表（一）、
    （二）及現場照片，並與被告上開陳述相核，堪認肇事地點
    為無號誌交岔路口，事故前被害人唐經萱騎乘之車號BW7-26
    6號之重型機車乃行駛於縣178線公路之幹線道西往東直行，
    而被告騎乘之車號UNY-525號之輕型機車則係行駛於未畫標
    線路寬3.8公尺之支線道南往西駛出左轉，依上開規定，被
    告既係欲自支線道左轉之車輛，自應讓行駛於幹線道、由被
    害人唐經萱所騎乘之BW7-266號之重型機車先行，而當時為
    日間自然光線、天氣晴朗、柏油地面乾燥無缺陷、無障礙物
    、視距良好，此有道路交通事故調查報告表（一）在卷可憑
    （見相驗卷第18頁），並無不能注意之情事，被告竟疏於注
    意，而與被害人唐經萱所騎乘之車號BW7-266號之重型機車
    發生碰撞，致被害人唐經萱倒地受傷，經送醫急救無效死亡
    ，被告就本件事故之發生，自有由支線道駛出左轉時，未注
    意讓行駛於幹線道之車輛先行之過失，惟被害人唐經萱騎乘
    重機車行經無號誌交岔路口處，亦有未減速慢行且疏未注意
    車前狀況之疏失，而為本件事故之肇事次因。
  (四)至被告辯稱伊進入路口後，有先查看右邊有無來車，待伊轉
    頭欲查看左邊有無來車時，就遭被害人撞擊，是被害人騎車
    來撞伊的，伊車子停在那裡並沒有動，伊沒有過失等語；惟
    查，被告騎車由支線道駛出左轉時，本應注意讓行駛於幹線
    道之車輛先行，且所謂禮讓行駛於幹線道之車輛先行乃指應
    確定幹線道無來車時始可將機車駛入該幹線道。又依被告機
    車受損位置係在左後引擎蓋處，業據被告於警詢中陳述甚明
    ，並有車損暨撞擊位置比對照片在卷可佐，足認發生碰撞之
    時，被告車身已駛出該交岔路口並準備左轉中，此亦與被告
    所稱伊先查看右邊有無來車，待轉頭回來就被被害人撞上等
    語之駕駛情節相符。因此，被告騎乘機車既有未注意讓行駛
    於幹線道之車輛先行之過失，對本件事故自應負過失傷害之
    刑事責任。
  (五)又被告辯稱被害人依規定應該騎在機慢車道，卻去騎在快車
    道，車速又騎很快，才會造成自己死亡的結果等語；惟查，
    依卷內事證，並無證據證明被害人唐經萱車速是否過快，且
    即使被害人唐經萱騎在快車道上有違規定，然核非肇事原因
    ，至被害人唐經萱騎乘重機車行經無號誌交岔路口處，雖亦
    有未減速慢行且疏未注意車前狀況之疏失，惟按過失傷害罪
    規範之目的，在處罰行為人因個人之過失而致他人受有傷害
    之行為，祇以行為人之有過失為致傷害之一原因為已足，有
    司法院字第631號解釋意旨可供參照，依上開解釋之意旨，
    就過失致死罪亦應為相同之認定。因此，即使被害人唐經萱
    對於本件交通事故之發生，亦有前揭過失，仍不能解免被告
    應負之過失責任。
  (六)另本件交通事故之肇事因素，經本院臺灣省車輛行車事故覆
    議鑑定委員會鑑定結果，亦與本院上開認定結果相同，有臺
    灣省車輛行車事故覆議鑑定委員會98年7月21日覆議字第098
    6202694號函在卷可憑（見本院卷第8-10頁），足認被告就
    本件交通事故之發生，確有過失甚明。
  (七)此外，被害人唐經萱因本件車禍倒地受傷，經送醫急救後，
    仍於同日8時45分宣告急救無效死亡，有財團法人台灣基督
    長老教會新樓醫院98年2月7日出具之被害人唐經萱診斷證明
    書在卷可稽（見相驗卷第15頁），並經臺灣臺南地方法院檢
    察署檢察官督同法醫師相驗屬實，有勘驗筆錄、相驗屍體證
    明書、檢驗報告書及相驗照片等件附卷可查（見相驗卷第39
    頁、第43 -48頁、第52-60頁）。則被告於上揭時、地與被
    害人唐經萱發生車禍，以及被害人唐經萱因而受傷，經送醫
    後不治死亡之事實，堪以認定，而被告過失駕駛行為與被害
    人唐經萱死亡之結果間，亦有相當因果關係。是本件事證明
    確，被告犯行洵堪認定，應依法論科。
三、核被告甲○○○所為，係犯刑法第276條第1項之過失致死罪
    。又被告無駕駛執照騎乘機車，因而致人死亡，依法應負刑
    事責任，應依道路交通管理處罰條例第86條第1項規定，就
    其所犯過失致死罪加重其刑。被告於肇事後，在未有偵查犯
    罪職務之機關或公務員發覺其為犯罪人前，即向至現場處理
    本件道路交通事故，尚不知肇事者為何人之臺南縣警察局善
    化分局車禍處理小組警員供承其肇事犯罪，自首並接受裁判
    等情，有台南縣警察局善化分局道路交通事故肇事人自首情
    形紀錄表1紙在卷可稽（見相驗卷第20頁），爰依刑法第62
    條前段之規定，就其所犯過失致死罪部分減輕其刑。被告就
    過失致死罪部分，同時具有加重減輕事由，爰依刑法第71條
    第1項之規定，先加後減其刑。爰審酌被告並無刑案前科紀
    錄，有臺灣臺南地方法院檢察署刑案資料查註紀錄表及臺灣
    高等法院被告前案紀錄表各一份在卷可按，堪認其品性尚佳
    ，並審酌其生活狀況、國小肄業之智識程度，犯後否認犯行
    及被告與被害人唐經萱各自之過失程度、被告因過失致被害
    人唐經萱死亡，造成生命喪失而無從彌補之憾事，以及被告
    迄未能與被害人家屬達成和解賠償損害等一切情狀，量處如
    主文所示之刑，以資懲儆。
據上論斷，應依刑事訴訟法第299條第1項前段、刑法第276條第1
項前段、第62條前段，道路交通管理處罰條例第86條第1項，刑
法施行法第1條之1，判決如主文。
本案經檢察官丙○○到庭執行職務。
中    華    民    國    98    年    9     月    30    日
                    刑事第十一庭  法  官  張家瑛
以上正本證明與原本無異。
如不服本判決應於收受本判後10日內向本院提出上訴書狀，並應
敘述具體理由。其未敘述上訴理由者，應於上訴期間屆滿後20日
內向本院補提理由書狀（均須按他造當事人之人數附繕本）「切
勿逕送上級法院」。
                                  書記官  李淑惠
中    華    民    國    98    年    9     月    30    日
附錄本案論罪科刑法條全文：
刑法第276條第1項
因過失致人於死者，處二年以下有期徒刑、拘役或二千元以下罰
金。


司法院資訊處製作；財團法人民間司法改革基金會備份。
